【裁判字號】    99,交抗,36
【裁判日期】    990809
【裁判案由】    違反道路交通管理處罰條例聲明異議
【裁判全文】
臺灣高等法院花蓮分院交通事件裁定      99年度交抗字第36號
抗  告  人
即受處分人  甲○○
上列抗告人因違反道路交通管理處罰條例案件，不服臺灣花蓮地
方法院，中華民國99年6月29日所為裁定（99年度交聲字第176號
），提起抗告，本院裁定如下：
    主  文
抗告駁回。
    理  由
一、抗告人即受處分人甲○○於民國99年3月6日12時25分許，駕
    駛車號5030－SN號自用小客車，行經花蓮縣壽豐鄉○○路○
    段與志昌街設有燈號管制之交岔路口時，違規闖越紅燈，為
    警攔停依法舉發，並由原處分機關依道路交通管理處罰條例
    第53條第1項、第63條第1項等規定，裁罰抗告人罰鍰總計新
    臺幣2,700元，並計違規點數3點。抗告人不服上述裁罰而向
    原審法院聲明異議。原審以證人即舉發警員黃正雄之證詞、
    當庭勘驗抗告人於異議狀中所附之光碟及抗告人於舉發時自
    承來不及煞車之錄音錄影等證據，認定違規之事證明確，以
    無理由駁回異議。抗告人復以原裁定僅以證人之目視舉發而
    無具體科學事證、警察為求績效開單之心態可議等事由，不
    服原裁定異議駁回而提起本件抗告。
二、按依道路交通管理處罰條例科處行政罰事件，依據公法爭議
    之舉證責任分配法則，應先由行政機關就其業已履踐相關正
    當法律程序，以及人民應受處罰之客觀違反法令行為，負證
    明之責，受處罰人就行政機關已為相當證明之前開事項，若
    主張欠缺主觀歸責條件或為其他抗辯，亦須就其所辯提出反
    證。惟行政機關對於前開應為舉證事項，並非不得以執行查
    察取締勤務人員，依據調查人證之程序，使就親歷事實提供
    不可替代之證明方法。抗告人就該證人所述見聞經過之真實
    性倘有質疑，除依法定交互詢問程序加以檢驗外，亦不得僅
    因證人之個人身分、地位或與當事人之關係而謂其不得作證
    ，或憑己意指為必須代以其他特定之證據方法，此在證人業
    已具結願依偽證罰則擔保證言可信之場合，尤屬當然。又「
    汽車駕駛人有闖紅燈或平交道之行為，當場不能或不宜攔截
    製單舉發者，得逕行舉發。」、「第一項逕行舉發，應記明
    車輛牌照號碼、車型等可資辨明之資料，以汽車所有人為被
    通知人製單舉發。」，道路交通管理處罰例第7條之2第1項
    、第4項定有明文，是交通違規行為性質多具「迅速性」、
    採證上亦有稍縱即逝之「不可回復」等特性，舉發機關或原
    處分機關若能提出更多之法定證據方法，例如人證、書證、
    物證等證據資料，以供司法審查之交通法庭加以判斷該交通
    違規行為之存否，自屬允當。
三、經查：
（一）抗告人確實違規闖越紅燈，業據舉發之警員於原審證述明
      確。抗告人雖然以該路段行車速限為每小時70公里，換算
      車子每秒移動19.4公尺，於0.23秒即移動一個車身，舉發
      之警員應無法在如此短暫的時間內，目測認定抗告人闖紅
      燈。然而舉發之警員值勤時專注於往來車輛有無違規，且
      管制號誌以紅燈、綠燈間隔轉換，穿越路口的汽車駕駛人
      尚且能注意紅綠燈之轉換，專注值勤之警員自無不能目測
      觀察車輛有無闖越紅燈之理。更且抗告已自承當時來不及
      煞車，核與原審當庭勘驗執勤光碟相符。更足以認定抗告
      人當時確實闖越紅燈。
（二）抗告人雖再陳稱當時並未見到警車、直行200公尺後在下
      一個路口看到紅綠燈而停車，若蓄意闖紅燈此時亦應一併
      闖過去了、舉發之警員發現違規立即吹哨攔停等為抗告之
      理由。此均據警員於原審解釋當時與同事目睹抗告人闖紅
      燈，並於抗告人違規後即迴車、跟車。則依一般常人經驗
      ，迴車再跟車之情況，需花費相當時間，警員縱使經過一
      個路口而未立即吹哨攔停，此等取締方式，尚無構成交通
      取締之重大程序瑕疵，甚且上述爭執，亦與抗告人確實已
      構成闖紅燈之違規事實認定無涉。
（三）抗告人雖又主張當時警員缺乏具體科學事證，如警車行車
      紀錄器畫面、監視器畫面、拍照等證明，難讓人信服等語
      。惟原審已依上開證人之證述，調查其取締時上開路口是
      直路，不會有東西阻隔視線之情形；況且雖未使用錄影、
      拍照等科學方式蒐證，但科學儀器採證僅係採證的方式之
      一，以舉發員警對於違規事實之親身經歷見聞，亦可為證
      據；再參酌交通違規情形稍縱即逝，並未能以未經科學儀
      器即時採證即推認無違規之事實，故認抗告人陳述自不可
      採，其駕駛一般自用小客車闖紅燈之事實堪以認定。
四、綜據上述，抗告人確有於上開時、地違規闖越紅燈無訛，原
    審駁回抗告人之異議，認事用法，並無不合。抗告人猶執陳
    詞，指摘原審法院裁定不當，洵無足取，其抗告為無理由，
    應予駁回。
五、據上論結，應依道路交通管理處罰條例第89條前段、道路交
    通案件處理辦法第26條，刑事訴訟法第412條，裁定如主文
    。
中    華    民    國    99    年    8    月    9    日
                  交通法庭審判長法  官 謝志揚
                                法  官 劉雪惠
                                法  官 賴淳良
以上正本證明與原本無異。
本件不得再抗告。
中    華    民    國    99    年    8     月    9     日
                                書記官 吳璧娟

司法院資訊處製作；財團法人民間司法改革基金會備份。
